臺灣花蓮地方法院刑事判決　　　　　　　 96年度訴字第200號
公　訴　人　臺灣花蓮地方法院檢察署檢察官
被　　　告　乙○○
　　　　　　　　　　（現於臺灣花蓮監獄另案執行中）
上列被告因違反毒品危害防制條例案件，經檢察官提起公訴（96
年度偵字第187號），經被告於準備程序中為有罪之陳述，由本
院裁定進行簡式審判程序後，判決如下：
    主  文
乙○○施用第一級毒品，累犯，處有期徒刑壹年，扣案之第一級
毒品海洛因壹小包（淨重零點零陸公克）、含有海洛因粉末殘渣
袋柒只、第二級毒品安非他命壹小包（含袋重零點參公克），均
沒收銷燬，扣案之吸食器壹組、葡萄糖粉末參小包、注射針筒陸
支、生理食鹽水壹瓶，均沒收。
    事實及理由
一、本件犯罪事實、證據及應適用之法條，除補充或更正如下外
    ，餘均引用起訴書之記載（如附件）。
(一)、犯罪事實有關扣案之物品，更正補充如下：
    查扣乙○○所有並供作施用毒品用之第一級毒品海洛因 1小
    包（海洛因淨重0.06公克，空包裝總重0.27公克）、第二級
    毒品安非他命1小包（含袋重0.3公克）、含有海洛因粉末之
    殘渣袋柒只、吸食器 1組、葡萄糖粉末3小包（淨重7.05 公
    克；空包袋重0.89公克；原起訴書載為疑似海洛因粉末，經
    法務部調查局鑑定結果均未含毒品成分，故起訴書所認，容
    有誤會，應予更正）、注射筒6支（其中4支已使用過）、生
    理食鹽水1瓶等物。
(二)、證據部分補充：
    被告乙○○於本院準備程序及審理時之自白，扣案之上開物
    證、法務部調查局96年3月24日調科壹字第09623026370號鑑
    定書1紙在卷可稽。
(三)、按海洛因、安非他命分別係毒品危害防制條例第2條第2項第
    1款及第2款所稱之第一級毒品及第二級毒品。是核被告所為
    ，係犯上開條例第10條第 1項之施用第一級毒品罪及同條例
    第10條第 2項之施用第二級毒品罪。被告施用前、後持有第
    一級、第二級毒品之犯行，為施用之高度行為所吸收，不另
    論罪。至被告於96年 2月26日以吸食器同時燒烤施用海洛因
    及安非他命2種毒品，應屬一施用行為而同時觸犯上揭2罪名
    ，為想像競合犯，應依刑法第55條前段之規定，從一重之施
    用第一級毒品罪處斷。
(四)、按民國92年7月9日新修正之毒品危害防制條例刪除二犯及三
    犯之規定，一改修法前繁雜之處遇程序，僅將施用毒品者簡
    化區分為初犯、再犯，並認施用毒品者係屬病患性犯人，以
    觀察、勒戒戒除其身癮，並以強制戒治去除其心癮。經觀察
    、勒戒或強制戒治執行完畢釋放後，若係五年後再犯該條例
    第10條施用毒品罪者，與同條例第20條第1項、第2項關於「
    初犯」之處理方式相同，檢察官應先聲請法院裁定令被告入
    勒戒處所觀察、勒戒，並視有無繼續施用毒品傾向，決定應
    予釋放、為不起訴之處分，或應聲請法院裁定令入勒戒處所
    強制戒治；若係五年內「再犯」同條例第10條施用毒品罪者
    ，依同條例第23條第 2項規定，檢察官則應依法追訴。觀諸
    該條例第20條第 3項之修正理由：「觀察、勒戒或強制戒治
    五年後再犯者，顯見前所實施之觀察、勒戒或強制戒治已足
    以遮斷其施用毒品之癮，為期自新及協助其戒除毒癮，對此
    五年後再犯者，爰明定仍適用初犯之規定，先經觀察、勒戒
    、強制戒治之程序。」及同條例第23條第 2項之修正理由：
    「為配合簡化施用毒品犯之刑事處遇程序，並鑑於經觀察、
    勒戒或強制戒治執行完畢釋放後五年內再犯者，其再犯率甚
    高，原據以實施之觀察、勒戒及強制戒治既已無法收其實效
    ，自應施以刑事處遇。」顯然如施用毒品者係前經觀察、勒
    戒或強制戒治等治療程序執行完畢五年後，始再施用毒品之
    「初犯」，因前所執行之觀察、勒戒或強制戒治已足收戒除
    毒癮之效，自應重新執行觀察、勒戒或強制戒治等治療程序
    ，並於治療程序執行完畢後，由檢察官為不起訴處分，毋庸
    對之追訴處罰；反之，在「再犯」之情形，因其先前所為治
    療程序顯未能收戒斷毒癮之效，且考量施用毒品者之再犯率
    偏高，乃簡化其刑事處遇程序，而逕予追訴處罰，不再施以
    治療程序。參酌上開立法理由，修正毒品危害防制條例就施
    用毒品者，祇於「初犯」及「五年後再犯」二種情形，有其
    追訴條件之限制，即須於初犯經觀察、勒戒或強制戒治釋放
    後，五年內均無施用毒品之行為，始能認其前所實施之觀察
    、勒戒或強制戒治已足遮斷毒癮，而得於五年後再犯時，再
    予適用初犯之規定，重行觀察、勒戒等程序。倘五年內已經
    再犯，被依法追訴處罰，縱其第三次（或第三次以上）施用
    毒品之時間在初犯釋放五年以後，即與「五年後再犯」之情
    形有別，且因已於「五年內再犯」，顯見其再犯率甚高，原
    實施觀察、勒戒或強制戒治，已無法收其實效，而無五年戒
    斷期之存在，自無再經觀察、勒戒及強制戒治之必要，應由
    檢察官逕行起訴，始符新法修正之本旨，有最高法院95年度
    台非字第59號判決可參，查本件被告前開停止強制戒治付保
    護管束終了日係為91年2月4日，本件犯案時間係為96年 2月
    26日，係該強制戒治程序完成後五年之後始再犯，原應再循
    觀察、勒戒及強制戒治程序處置，但查因被告另前於95年 9
    月12日曾犯有施用毒品海洛因及安非他命之犯行，經本院於
    95 年12月4日判處有期徒刑7月在案，此有該判決書1份在卷
    可佐，是依上開說明，被告再犯率甚高，自無再經觀察、勒
    戒及強制戒治之必要，故由檢察官逕行起訴，所為之起訴，
    自屬合法，本院並應究本案進行審判，亦併予敘明。
(五)、爰審酌被告前曾因施用毒品案件，業經送觀察、勒戒、強制
    戒治之戒毒療程，卻未能戒除毒品之誘惑，且其正值壯年，
    竟不思上進，竟再沾染施用毒品之惡習，戕害身心甚鉅，惟
    其犯後坦承犯行，態度良好，復參諸其生活狀況、施用毒品
    之時間、次數、手段、動機等一切情狀，量處如主文所示之
    刑。
(六)、本件扣案之海洛因1小包、安非他命1小包，為查獲之毒品，
    故應依毒品危害防制條例第18條第 1項前段之規定沒收銷燬
    ，另扣得之殘渣袋 7只均係海洛因之殘渣袋，此業據被告供
    承在卷，因殘渣袋上微量之海洛因與袋子無法分離，故均依
    毒品危害防制條例第18條第 1項前段沒收銷燬之。至於其餘
    扣案之上開物品，既經被告自承為其所有、供其施用毒品所
    用之物，揆諸前開說明，本院自應依刑法第38條第1項第2款
    之規定宣告沒收。
二、適用之法條：
(一)、刑事訴訟法第273條之1第1項、第299條第1項前段、第310條
    之2、第454條。
(二)、刑法第11條前段、第55條、第38條第1項第2款。
(三)、毒品危害防制條例第10條第1項、第2項、第18條第1項第2款
    。
本案經檢察官甲○○到庭執行職務。
中　　華　　民　　國　　96　　年　　5 　　月　　28　　日
                         臺灣花蓮地方法院刑事第二庭
                      　         法　官　李　豫　雙
上列正本證明與原本無異。
如對本判決不服，應於送達後10日內，向本院提出上訴狀。（應
抄附繕本）
　　　　　　　　　　　　　       書記官
中　　華　　民　　國　　96　　年　　5 　　月　　29　　日
附錄本判決論罪之法律條文：
毒品危害防制條例第10條：
施用第一級毒品者，處六月以上五年以下有期徒刑。
施用第二級毒品者，處三年以下有期徒刑。
毒品危害防制條例第18條第1項前段：
查獲之毒品及專供製造或施用毒品之器具，不問屬於犯人與否，
均沒收銷燬之。
